臺灣高等法院刑事判決　　　　　　　　96年度上訴字第2082號
上　訴　人
即　被　告　甲○○
　　　　　　　　　　　之1
　　　　　　　　　　　樓(
選任辯護人　戴銀生　律師
上列上訴人因違反槍砲彈藥刀械管制條例案件，不服臺灣桃園地
方法院95年度訴字第2446號，中華民國96年4月2日第一審判決（
起訴案號：臺灣桃園地方法院檢察署95年度偵字第15437號），
提起上訴，本院判決如下：
    主  文
原判決關於未經許可，製造可發射子彈具有殺傷力之改造手槍與
未經許可，販賣可發射子彈具有殺傷力之改造手槍，未遂部分及
定執行刑部分均撤銷。
甲○○未經許可，製造可發射子彈具有殺傷力之改造手槍，處有
期徒刑伍年肆月，併科罰金新臺幣陸萬元，罰金如易服勞役，以
新臺幣壹仟元折算壹日。扣案具有殺傷力之改造手槍壹支（獲案
後槍枝管制編號：0000000000號、含彈匣壹個）沒收
。
    事  實
一、甲○○明知未經許可，不得持有、製造可發射子彈具有殺傷
    力之改造手槍，詎其竟基於製造之犯意，於民國九十五年四
    月二十六日起，在桃園縣蘆竹鄉○○路一八二號三樓租屋處
    ，以「小黑」之名義利用其房東李鴻福所申裝之ADSL寬頻網
    路，連結上網至「雅虎奇摩網站」，留下其所註冊申請之電
    子郵件帳號（www721229@YAHoo.com.tw）在「二手軍火市場
    」、「生存之道留言板」網站留言板內刊登購買M84型槍管
    之留言以取得金屬槍管後，旋在上址內將其原本自有之仿BE
    RETTA廠84型半自動手槍所製造之槍枝之槍管對半切開，去
    除槍管內之阻鐵後，再加裝八釐米之金屬槍管，並以塑鋼土
    修補裂縫，再用砂紙磨平裂縫處，噴上黑色平光漆，再以徒
    手將金屬槍管裝到前揭槍枝上，而製造出機械性能良好，可
    擊發適用子彈具有殺傷力之改造手槍一支並加以兜售，嗣於
    同年六月底，其妻生產後，因新生兒甫出世急需開銷，惟甲
    ○○待業中而無收入，遂基於販賣前揭具有殺傷力改造手槍
    之犯意，於同年七月十三日起分別以「小黑」、「小凱」之
    名義，利用上述ADSL寬頻網路上網，在「二手軍火市場」、
    「生存之道留言板」網站留言板內留言欲購買槍管，旋為臺
    北市政府警察局刑事警察大隊員警乙○○執行網路巡邏勤務
    時，查覺有異，乃於同日起至同年月十八日間，利用網路即
    時通系統與甲○○（匿名為正國顏）對談，期間果見甲○○
    以四萬元之價格向乙○○兜售前揭經其改造後具有殺傷力之
    仿BERETTA廠84型半自動手槍所製造之槍枝，乙○○遂喬裝
    買家與甲○○約定於同年七月十九日下午在桃園南崁交流道
    附近交貨。乙○○旋於九十五年七月十九日下午三時前，向
    原審聲請取得搜索票，而於同日下午三時三十分許，在桃園
    縣蘆竹鄉○○路一八四號前查獲甲○○，當場於其身上扣得
    前揭仿BERE TTA廠84型半自動手槍所製造之槍枝改造而成具
    有殺傷力之改造手槍一支（獲案後槍枝管制編號：0000
    000000號、含彈匣一個），致其販賣槍枝未能得逞，
    並持搜索票在甲○○前揭租屋處扣得上述具有殺傷力之制式
    霰彈一顆（業經鑑定試射後，而不具殺傷力）。
二、案經臺北市政府警察局移送臺灣桃園地方法院檢察署檢察官
    偵查起訴。
    理  由
一、訊據被告甲○○否認有前揭事實之犯行，辯稱我沒有製造槍
    枝，試射時無法承受火藥爆炸力，無殺傷力，不可能將該支
    已損壞之手槍售予警員云云，然查前揭事實，迭據被告於警
    詢、檢察官初訊及原審羈押庭訊時供承不諱（見偵卷第一○
    至一五頁、一○三至一○五頁、原審聲羈卷九十五年七月二
    十日訊問筆錄），經核與證人乙○○於檢察官訊問時具結證
    述之情節相符（見偵卷第一八一至一八三頁），證人乙○○
    、丙○○於本院亦證述明確，並有被告分別以「小黑」、「
    小凱」及「正國顏」，在前揭網站及即時通系統上，表明欲
    購買金屬槍管及與證人乙○○對談之經過之網頁在卷可佐（
    見偵卷第二八至四九頁），且有被告之房東李鴻福申裝之AD
    SL寬頻網路及被告註冊申請之電子郵件帳號（www721229@YA
    Hoo.com.tw）等資料附卷可憑（見偵卷第五○至五八頁），
    另有原審九十五年度聲搜字第七四五號搜索票及搜索扣押筆
    錄各一份及扣案之前揭改造手槍一支可資佐證，而上開改造
    手槍經送鑑定，認前開改造手槍係仿BERE TTA廠84型半自動
    手槍所製造之槍枝，換裝土造金屬槍管而成之改造手槍，機
    械性能良好，可擊發適用子彈，認具殺傷力（獲案後槍枝管
    制編號：0000000000號、含彈匣一個）等情，有
    內政部警政署刑事警察局（下稱刑事警察局）九十五年九月
    八日刑鑑字第○九五○一一二三一一號槍彈鑑定書在卷可按
    （見偵卷第一四九至一五六頁），足見被告前揭於警詢、檢
    察官初訊及原審羈押庭訊時之自白實堪信憑。又前開扣案之
    改造手槍，經原審再次囑託刑事警察局鑑定，經該局鑑定人
    員黃金榮裝填直徑約七．八釐米之適用子彈實際試射後，槍
    管雖有斷裂，且斷裂處發現疑似黏合痕跡，惟仍可測得其發
    射速度為一五二公尺/秒，經換算其發射動能為四五．○五
    焦耳，其單位面積發射動能為九四．二九焦耳/平方公分，
    已達足以穿入人體皮肉層之程度，而具有殺傷力等情，有該
    局刑鑑字第○九五○一八三二九三號函及所附照片四幀存卷
    可參（見原審卷第五七至五九頁），並經證人黃金榮到庭結
    證詳實（見本院卷第一一一至一一五頁），足見被告稱該槍
    枝之槍管曾經斷裂故無殺傷力云云，尚不足採。且由該槍枝
    經試射後槍管斷裂之情形，亦與被告曾供述將槍管對半切開
    ，去除槍管內之阻鐵後，再加裝八釐米之金屬槍管，並以塑
    鋼土修補裂縫，再用砂紙磨平裂縫處，噴上黑色平光漆，再
    以徒手將金屬槍管裝到前揭槍枝上之改造情形之自白內容相
    符，益見被告曾稱扣案改造手槍係伊已過世老闆因積欠其薪
    資抵付予伊云云，係畏罪卸責之詞，顯不可採。此外，被告
    既以假名上網與乙○○達成出售扣案改造槍枝之協議，交易
    之標的、價格及地點均已確定，豈有可能僅係攜帶交易之標
    的（即扣案之改造手槍）欲供炫耀而已，可見被告於原審稱
    案發時在伊身上扣得之該槍，伊攜帶欲向乙○○炫耀的，並
    非要出售給乙○○的云云，其此部分辯解仍為圖卸之詞，亦
    難採信。被告稱警員向其利誘表示如果按照筆錄內容承認，
    即可獲得檢察官交保等，惟查證人即承辦之警員乙○○稱沒
    有這事實，我們全部都有錄音錄影。他只有問我這個案情是
    否很嚴重，會不會交保聲押，我沒有對他說若好好講，可以
    交保，我們只是說你要據實陳述，他一直擔心他會被聲押，
    他太太也很擔心，我們跟他說你只要據實陳述，檢察官那邊
    會比較瞭解，你據實陳述後你太太比較不會擔心，我不記得
    有無跟他說可否交保。我們都是現場一問一答的方式。證人
    即承辦之警員丙○○稱我印象中是沒有要被告承認犯罪事實
    ，沒有建議檢察官讓他交保，我們問筆錄都是一問一答，訊
    問前有談過大致上的問題等，並無何積極之事證足資證明警
    員有何利誘訊問之情事，被告此部分之所述，尚無可採，被
    告前揭之所辯，無非卸責之詞，不足採信，本件事證明確，
    被告之犯行堪以認定。
二、按所謂製造包括創製、改造、組合、混合、化合等行為在內
    ，已損壞之零件加以修理亦屬製造，改造行為亦屬製造行為
    之一種（最高法院八十六年度台上字第七五五八號、九十二
    年度台上字第九二四號判決意旨參照），本件被告以將槍管
    對半切開，去除槍管內之阻鐵後，再加裝八釐米之金屬槍管
    ，並以塑鋼土修補裂縫，再用砂紙磨平裂縫處，噴上黑色平
    光漆，再以徒手將金屬槍管裝到扣案槍枝上之方法，使扣案
    原本不具殺傷力之槍枝改造成具有殺傷力，依照前揭最高法
    院判決意旨，自屬製造行為無疑，核被告此部分所為，係犯
    槍砲彈藥刀械管制條例第八條第一項之製造可發射子彈具有
    殺傷力之改造手槍罪。又按刑法上關於販賣罪，祇要被告本
    身原有販賣之故意，且已著手於販賣行為，即應分別情形論
    以販賣既遂或未遂。倘對造無買受之真意，為協助警察辦案
    而佯稱購買，以求人贓俱獲，雖事實上不能真正完成買賣，
    但被告原來既有販賣之故意，且已著手於販賣行為，仍應論
    以販賣罪之未遂犯。此與被告原無販賣之意思，單純被誘捕
    之情形有別（最高法院八十五年度第四次刑事庭會議決議意
    旨參照），本件被告既有販賣前揭改造槍枝之故意，且已著
    手於販賣行為之實行，揆諸前揭說明，核其此部分之所為，
    係犯槍砲彈藥刀械管制條例第八條第五項、第一項之販賣可
    發射子彈具有殺傷力之改造手槍未遂罪，被告改造槍枝而販
    賣，有方法結果之牽連關係，應依修正前刑法第55條之規定
    ，從一重之未經許可，製造可發射子彈具有殺傷力之改造手
    槍罪處斷，被告製造上開改造手槍後之持有之低度行為，應
    為製造之高度行為所吸收，不另論罪。查被告改造槍枝之行
    為後，刑法部分條文業於九十四年二月二日經總統以華總一
    義字第○九四○○○一四九○一號令修正公布，並於九十五
    年七月一日施行，參酌最高法院九十五年五月二十三日刑事
    庭第八次會議決議意旨，按行為後法律有變更者，適用行為
    時之法律，但行為後之法律有利於行為人者，適用最有利於
    行為人之法律，修正後刑法第2條第1項定有明文，修正後刑
    法刪除第55條牽連犯之規定，此項刪除雖非犯罪構成要件之
    變更，但顯已影響行為人刑罰之法律效果，自屬法律已有變
    更，被告製造可發射子彈具有殺傷力之改造手槍後，法律已
    修正，依新法第2條第1項規定，應適用較有利於被告之行為
    時法律即舊法論以牽連犯。修正前刑法第四十二條第二項前
    段規定易服勞役以銀元一元以上三元以下折算一日，並依修
    正前罰金罰鍰提高標準條例第二條規定提高一百倍後，亦即
    以新臺幣三百元以上九百元以下折算一日，然依修正後刑法
    第四十二條第三項前段規定「易服勞役以新臺幣一千元、二
    千元或三千元折算一日」，此已影響行為人刑罰之法律效果
    ，自屬法律有變更，經比較新舊法之結果，修正後之規定得
    以較高之金額折算一日，而折抵出較少之易服勞役日數，則
    修正後規定對於被告較為有利。復按刑事被告詰問證人之權
    利，係憲法所保障之基本人權及訴訟權基本內容之一，不容
    任意剝奪。不當剝奪被告詰問證人之機會，不僅妨害其訴訟
    防禦權之行使，亦有礙於真實之發現，自為法所不許 (司法
    院釋字第三八四、五八二號解釋)。刑事訴訟法於九十二年
    二月六日修正、增訂公布施行之前及之後，於第一百六十六
    條、第一百七十一條均規定當事人或辯護人有詰問證人之權
    利；於檢察官偵查中，第二百四十八條第一項（未修正）亦
    明定「訊問證人時，如被告在場者，被告得親自詰問」。但
    此項權利之行使，須以被告或辯護人（偵查中辯護人僅得陳
    述意見）在場為前提。同法第一百五十九條之一第一項、第
    二項所稱「被告以外之人於審判外向法官所為之陳述，得為
    證據」、「被告以外之人於偵查中向檢察官所為之陳述，除
    顯有不可信之情況者外，得為證據」，固屬法律所規定之證
    據適格，而具證據能力（被告以外之人，本質上屬於證人）
    。然此項得為證據之被告以外之人於審判外向法官所為之陳
    述，以及於偵查中向檢察官所為之陳述，必須係已經賦予被
    告或其辯護人在場得以行使詰問權之機會者，始得作為判斷
    之依據，此觀同法第一百九十六條規定「證人已由法官合法
    訊問，且於訊問時予當事人詰問之機會，其陳述明確別無訊
    問之必要者，不得再行傳喚」即明。如法官於審判外或檢察
    官於偵查中訊問被告以外之人之程序，未予被告或其辯護人
    在場得依上開規定行使詰問權之機會，除被告於審判程序中
    明示捨棄詰問權之行使，或有刑事訴訟法第一百五十九條之
    三所列各款之情形以外，均應傳喚該陳述人到庭依法具結，
    使被告或其辯護人針對該被告以外之人於審判外向法官以及
    偵查中向檢察官所為之陳述，有行使反對詰問權之機會。否
    則該審判外向法官所為陳述及偵查中向檢察官所為陳述，雖
    屬傳聞證據之例外，仍不得作為認定犯罪事實之判斷依據（
    最高法院九十五年度台上字第六一五七號判決意旨參照）。
    查本件被告甲○○及其辯護人迄原審言詞辯論終結前，皆未
    聲請傳喚證人乙○○到庭接受詰問，顯然已捨棄詰問權之行
    使，而證人乙○○於檢察官偵查中，經具結而向檢察官所為
    之陳述，尚無顯有不可信之情況，依刑事訴訟法第一百五十
    九條之一第二項之規定，自得採為證據。
三、原審據以論罪科刑原非無見，惟被告所製造之前揭之槍枝係
    為販賣而為之，其有牽連犯之適用，原判決論以數罪併罰尚
    有未洽，被告上訴否認犯行，雖無理由，惟原判決既有前揭
    可議之處，仍應由本院就關於未經許可，製造可發射子彈具
    有殺傷力之改造手槍與未經許可，販賣可發射子彈具有殺傷
    力之改造手槍，未遂部分及定執行刑部分均撤銷，爰審酌被
    告非法製造、販賣具殺傷力之改造手槍之數量僅有一支，及
    其犯罪之動機、目的、手段，及所肇損害、所獲利益，暨其
    犯後之態度等一切情狀，量處如主文所示之刑，就併科罰金
    之部分，諭知如易服勞役之折算標準。扣案之改造手槍一支
    （獲案後槍枝管制編號：0000000000號、含彈匣
    一個），業經鑑定具有殺傷力，自屬違禁物，應依刑法第三
    十八條第一項第一款之規定宣告沒收。另被告為警查獲後，
    警方尚在其前述租屋處，扣得雙管霰彈獵槍一支、手槍子彈
    、步槍子彈、霰彈槍子彈、改造手槍半成品三支、彈殼、彈
    頭、彈匣、底火、零組件等物，業經鑑定無殺傷力及非槍彈
    主要組成零件，此有前述槍彈鑑定書及內政部九十六年一月
    十二日內授警字第○九六○八七○○八八號函在卷可查，是
    上開物品亦非違禁物，均不得沒收。此外，扣案之改造工具
    一箱、手提圓盤電磨機、手提砂輪機、八吋桌上鑽床、小型
    電鑽等物，則無證據足認與被告前揭改造手槍之犯行有何關
    連，亦不得宣告沒收。另被告未經許可持有子彈，經原審判
    決，被告上訴後已將該部分撤回，附此敘明。
據上論斷，應依刑事訴訟法第369條第1項前段、第364條、第299
條第1項前段，槍砲彈藥刀械管制條例第8條第1項、第5項，刑法
第2條第1項，刑法第11條前段、第42條第3項前段、第38條第1項
第1款，修正前刑法第55條判決如主文。
本案經檢察官劉靜婉到庭執行職務。
中　　華　　民　　國　　96　　年　　7 　　月　　17　　日
                  刑事第七庭  審判長法  官  黃麗生
                                    法  官  江國華
                                    法  官  許宗和
以上正本證明與原本無異。
如不服本判決，應於收受送達後十日內向本院提出上訴書狀，其
未敘述上訴之理由者並得於提起上訴後十日內向本院補提理由書
（均須按他造當事人之人數附繕本）。
                                    書記官  沈秀容
中　　華　　民　　國　　96　　年　　7 　　月　　20　　日
附錄：本案論罪科刑法條全文
槍砲彈藥刀械管制條例第8條
未經許可，製造、販賣或運輸鋼筆槍、瓦斯槍、麻醉槍、獵槍、
空氣槍或第4條第1項第1款所定其他可發射金屬或子彈具有殺傷
力之各式槍砲者，處無期徒刑或5年以上有期徒刑，併科新臺幣1
千萬元以下罰金。
未經許可，轉讓、出租或出借前項所列槍枝者，處5年以上有期
徒刑，併科新臺幣1千萬元以下罰金。
意圖供自己或他人犯罪之用，而犯前二項之罪者，處無期徒刑或
 7 年以上有期徒刑，併科新臺幣 1 千萬元以下罰金。
未經許可，持有、寄藏或意圖販賣而陳列第 1 項所列槍枝者，處
 3年以上10年以下有期徒刑，併科新臺幣700萬元以下罰金。
第 1 項至第 3 項之未遂犯罰之。
